【裁判字號】    95,訴,2347
【裁判日期】    951122
【裁判案由】    毒品危害防制條例
【裁判全文】
臺灣桃園地方法院刑事判決              95年度訴字第2347號
公  訴  人  台灣桃園地方法院檢察署檢察官
被      告  甲○○
                    （現另案於臺灣女子監獄執行中）
上列被告因違反毒品危害防制條例案件，經檢察官提起公訴（95
年度毒偵字第4415號），被告於本院準備程序進行中，就被訴事
實為有罪之陳述，經本院告知簡式審判程序意旨，並聽取公訴人
及被告之意見後，本院合議庭裁定由受命法官獨任依簡式審判程
序審理，並判決如下：
    主  文
甲○○施用第一級毒品，累犯，處有期徒刑壹年，扣案第一級毒
品海洛因貳包（含包裝袋貳個，海洛因驗餘總淨重零點捌玖公克
）沒收銷燬之、扣案注射針筒壹支沒收；又施用第二級毒品，累
犯，處有期徒刑伍月；應執行有期徒刑壹年肆月，扣案第一級毒
品海洛因貳包（含包裝袋貳個，海洛因驗餘總淨重零點捌玖公克
）沒收銷燬之、扣案注射針筒壹支沒收。
    事  實
一、甲○○前於民國八十八年間，因施用毒品案件，經本院以八
    十八年度毒聲字第一三０二號裁定送觀察、勒戒後，認無繼
    續施用毒品之傾向而在八十八年三月二十日釋放出所，並由
    臺灣桃園地方法院檢察署檢察官於八十八年三月十八日，以
    八十八年度偵字第一九０九號為不起訴處分確定；再因施用
    毒品案件，經本院於八十八年十二月五日以八十八年度毒聲
    字第七三九七號裁定送觀察、勒戒後，認有繼續施用毒品之
    傾向，再由本院裁定令入戒治處所施以強制戒治，後因戒治
    期間經戒治所人員評定成效良好，經本院以八十九年度毒聲
    字第三三一六號裁定停止強制戒治且自八十九年五月三十日
    出戒治所，所餘戒治期間併付保護管束，卻於保護管束期間
    有再施用第二級毒品甲基安非他命之行為，認違反保護管束
    應遵守事項情節重大，經本院以八十九年度毒聲字第五五五
    九號裁定撤銷停止戒治，於八十九年十二月十六日入所繼續
    戒治，直至九十年七月十七日執行完畢翌日釋放出戒治所（
    接續執行後開徒刑），而其於保護管束期間所犯施用第二級
    毒品犯行，並經檢察官提起公訴，由本院以八十九年度易字
    第二八二０號案件判處有期徒刑四月確定後，於九十年七月
    十八日入監服刑，至九十一年四月五日縮短刑期執行完畢翌
    日出監；甲○○另於九十二年間，再度因違反毒品危害防制
    條例之施用第一級毒品案件，經本院於九十三年七月五日以
    九十三年度訴字第二號判處有期徒刑一年，於同年八月五日
    確定後入監執行，並於九十四年七月二十七日縮刑期滿執行
    完畢（此部分構成累犯）；又於九十五年三月間，因違反毒
    品危害防制條例之施用第一級毒品案件，經本院於九十五年
    六月三十日以九十五年度訴字第九五一號判處有期徒刑十月
    ，於同年七月三十一日判決確定後，甫於九十五年十月二十
    日入監執行（現仍在監執行中）。
二、甲○○明知海洛因、甲基安非他命均係業經公告列為毒品危
    害防制條例第二條第二項第一款、第二款之第一級、第二級
    毒品，不得非法持有、施用，詎仍不知所悔改、戒除施用毒
    品習性，基於施用第一級毒品海洛因之犯意，於九十五年八
    月十八日上午八時許，在其位於桃園縣平鎮市○○路二０一
    巷二十八弄十八號一樓住處內，以將其所持有之第一級毒品
    海洛因放置在注射針筒內加水稀釋後注射至體內之方式，施
    用第一級毒品海洛因一次。另基於施用第二級毒品甲基安非
    他命之犯意，於九十五年八月十六日晚間某時許，在上址以
    將第二級毒品甲基安非他命放於玻璃球內燒烤，使之產生煙
    霧後吸食之方式，施用第二級毒品甲基安非他命一次。嗣於
    同年八月十八日十七時五十分許，經警在桃園縣楊梅鎮○○
    街瑞塘國小前查獲，並扣得其所有、供施用第一級毒品海洛
    因所用之第一級毒品海洛因共二包（海洛因驗餘總淨重零點
    八九公克，空包裝重零點三八公克）、注射針筒一支。
三、案經桃園縣政府警察局平鎮分局報告臺灣桃園地方法院檢察
    署檢察官偵查起訴。
    理  由
一、程序部分：本件被告甲○○所犯係死刑、無期徒刑或最輕本
    刑為三年以上有期徒刑以外之罪，亦非屬台灣高等法院管轄
    第一審之案件，其於準備程序中就被訴事實為有罪之陳述，
    經本院告知簡式審判程序之旨，並聽取當事人意見後，經本
    院合議庭依刑事訴訟法第二百七十三條之一第一項規定裁定
    由受命法官獨任進行簡式審判程序，合先敘明。
二、被告甲○○上揭施用第一級毒品海洛因、第二級毒品甲基安
    非他命之事實，業據其於本院審理時均坦承不諱，而員警查
    獲被告後所採集之尿液檢體，經送請台灣檢驗科技股份有限
    公司以酵素免疫分析法初步檢驗，再佐以氣相層析質譜儀分
    析法確認檢驗結果確呈嗎啡、甲基安非他命及安非他命陽性
    反應，此有桃園縣政府警察局平鎮分局被採尿人姓名編號對
    照表以及台灣檢驗科技股份有限公司濫用藥物尿液檢驗報告
    各一份附卷可稽；而被告於九十五年八月十八日為警查獲時
    所扣得之白色粉末二小包，經送請法務部調查局鑑定結果，
    均檢出第一級毒品海洛因成分，海洛因共淨重零點八九公克
    ，空包裝總重零點三八公克，有該局出具之調科壹字第０九
    五二三０一０五一０號、第00000000000號鑑定
    書附卷可稽，此外，更有被告自承為其所有、供其施用第一
    級毒品海洛因用之注射針筒一支扣案可資佐證，由此益徵被
    告上開自白確與事實相符，應堪採信。
三、另查，被告甲○○於八十八年間，即因施用毒品案件，經本
    院以八十八年度毒聲字第一三０二號裁定送觀察、勒戒後，
    認無繼續施用毒品之傾向而在八十八年三月二十日釋放出所
    ，並由臺灣桃園地方法院檢察署檢察官於八十八年三月十八
    日，以八十八年度偵字第一九０九號為不起訴處分確定；再
    因施用毒品案件，經本院於八十八年十二月五日以八十八年
    度毒聲字第七三九七號裁定送觀察、勒戒後，認有繼續施用
    毒品之傾向，再由本院裁定令入戒治處所施以強制戒治，後
    因戒治期間經戒治所人員評定成效良好，經本院以八十九年
    度毒聲字第三三一六號裁定停止強制戒治且自八十九年五月
    三十日出戒治所，所餘戒治期間併付保護管束，卻於保護管
    束期間有再施用第二級毒品甲基安非他命之行為，認違反保
    護管束應遵守事項情節重大，經本院以八十九年度毒聲字第
    五五五九號裁定撤銷停止戒治，於八十九年十二月十六日入
    所繼續戒治，直至九十年七月十七日執行完畢翌日釋放出戒
    治所（接續執行後開徒刑），而其於保護管束期間所犯施用
    第二級毒品犯行，並經檢察官提起公訴，由本院以八十九年
    度易字第二八二０號案件判處有期徒刑四月確定後，於九十
    年七月十八日入監服刑，至九十一年四月五日縮短刑期執行
    完畢翌日出監；甲○○另於九十二年間，再度因違反毒品危
    害防制條例之施用第一級毒品案件，經本院於九十三年七月
    五日以九十三年度訴字第二號判處有期徒刑一年，於同年八
    月五日確定後入監執行，並於九十四年七月二十七日縮刑期
    滿執行完畢；又於九十五年三月間，因違反毒品危害防制條
    例之施用第一級毒品案件，經本院於九十五年六月三十日以
    九十五年度訴字第九五一號判處有期徒刑十月，於同年七月
    三十一日判決確定後，甫於九十五年十月二十日入監執行，
    現仍在監執行中等情，有臺灣高等法院被告前案紀錄表一份
    在卷可稽。而參諸九十二年七月九日修正公布，自九十三年
    一月九日施行之毒品危害防制條例第二十條、第二十三條之
    立法理由，可知修正毒品危害防制條例就施用毒品者，祇於
    「初犯」及「五年後再犯」二種情形，有其追訴條件之限制
    ，即須於初犯經觀察、勒戒或強制戒治釋放後，五年內均無
    施用毒品之行為，始能認其前所實施之觀察、勒戒或強制戒
    治已足遮斷毒癮，而得於五年後再犯時，再予適用初犯之規
    定，重行觀察、勒戒等程序。倘五年內已經再犯，被依法追
    訴處罰，縱其第三次（或第三次以上）施用毒品之時間在初
    犯釋放五年以後，即與「五年後再犯」之情形有別，且因已
    於「五年內再犯」，顯見其再犯率甚高，原實施觀察、勒戒
    或強制戒治，已無法收其實效，而無五年戒斷期之存在，自
    無再經觀察、勒戒及強制戒治之必要，應逕行追訴處罰（參
    照最高法院九十五年度台上字第一０七一號、九十五年度台
    非字第五十九號、第六十五號判決意旨），是本件被告甲○
    ○前雖係於九十年七月十七日強制戒治期滿翌日釋放出所，
    距其本次施用毒品犯行之時間（即九十五年八月十六日、八
    月十八日）已逾五年，惟因其於九十二年、九十五年三月間
    ，已多次再犯施用毒品案件並經法院判處有期徒刑確定，業
    如前述，是揆諸上揭說明，其本次施用毒品犯行自應依法追
    訴處罰。從而，本件事證明確，被告施用第一級毒品、第二
    級毒品之犯行均已經證明，應依法論科。
四、按海洛因、甲基安非他命分別為毒品危害防制條例第二條第
    二項第一、二款所管制之第一、二級毒品，均屬違禁物。核
    被告甲○○所為，係犯毒品危害防制條例第十條第一項之施
    用第一級毒品罪，及同條第二項之施用第二級毒品罪。其持
    有本件扣案之第一級毒品海洛因、以及其於施用海洛因、甲
    基安非他命行為前後所持有之第一級毒品海洛因、第二級毒
    品甲基安非他命等行為，既意在供己施用，其持有之低度行
    為應為施用之高度行為吸收，均不另論罪。又被告所犯上開
    二罪間，犯意各別，罪名不同，應分論併罰。另查被告前有
    如事實欄一所載之犯罪科刑執行情形，有刑案資料查註紀錄
    表、臺灣高等法院被告前案紀錄表各一份在卷可參，被告於
    前案有期徒刑執行完畢後，五年內故意再犯本件有期徒刑以
    上之施用第一級毒品、第二級毒品罪，為累犯，應依法加重
    其刑。爰審酌被告甲○○前因施用毒品案件，業經二次觀察
    、勒戒，並令入戒治處所施以強制戒治，且曾獲不起訴處分
    之寬典，卻未能把握自新機會，徹底戒除施用毒品之惡習，
    仍再施用足以導致人體機能發生依賴性、成癮性及抗藥性等
    障礙之第一級毒品海洛因及第二級毒品甲基安非他命之犯行
    ，戕害自身健康，漠視法令禁制，犯後復飾詞圖卸，顯未見
    悔改之意，暨其犯罪動機、手段、施用毒品之次數等一切情
    狀，分別量處如主文所示之刑，並定其應執行之刑，以資懲
    儆。至扣案第一級毒品海洛因二小包（總淨重零點八九公克
    ），為查獲之毒品，而用以盛裝上開毒品所用包裝袋二個，
    以現今所採行之鑑驗方式，包裝袋仍會殘留微量毒品而無法
    將之完全析離（有法務部調查局調科壹字第０九三六一二九
    六五五０號函附卷可資參佐），是上開第一級毒品海洛因二
    包及盛裝毒品所用之包裝袋二個，均應依毒品危害防制條例
    第十八條第一項前段規定沒收並銷燬之。另扣案之注射針筒
    一支，為被告所有，且係供其施用第一級毒品海洛因之用，
    業據被告供明在卷（見本院九十五年十一月八日審理筆錄）
    ，爰依刑法第三十八條第一項第二款之規定，予以宣告沒收
    。
五、據上論斷，應依刑事訴訟法第二百七十三條之一第一項、第
    二百九十九條第一項前段，毒品危害防制條例第十條第一項
    、第二項、第十八條第一項前段，刑法第十一條前段、第四
    十七條第一項、第五十一條第五款、第三十八條第一項第二
    款，判決如主文。
本案經檢察官郝中興到庭執行職務。
中    華    民    國    95    年    11    月    22    日
                      台灣桃園地方法院刑事第十一庭
                            法  官  何俏美
以上正本證明與原本無異。
如不服本判決，應於送達後10日內，向本院提出上訴狀。
                            書記官  陳淑瓊
中    華    民    國    95    年    11    月    23    日
附錄本案論罪科刑法條
毒品危害防制條例第十條
施用第一級毒品者，處六月以上五年以下有期徒刑。
施用第二級毒品者，處三年以下有期徒刑。


司法院資訊處製作；財團法人民間司法改革基金會備份。
